臺灣高等法院臺南分院刑事判決　　　　　九十三年度上易字第五四五號　　　 潛
　　　上　訴　人
　　　即　被　告　乙　○　○
右列上訴人因詐欺案件，不服臺灣臺南地方法院九十三年度易字第四三三號中華民國
九十三年九月二十七日第一審判決（起訴案號：臺灣臺南地方法院檢察署九十二年度
偵續字第一三八號），提起上訴，本院判決如左：
      主      文
上訴駁回。
      事      實
一、乙○○明知提供金融機構帳戶予他人使用，將會遭用於不法之途，竟仍基於幫助
    他人詐欺取財之故意，於民國（下同）九十年十二月十日以其使用之郵局帳戶（
    帳號○○三一三三—○、帳號○四一一○三—二號）向郵局申辦電話語音服務。
    並於辦妥後，至九十一年一月五日間某日，在不詳地點，將前揭郵局帳戶之存摺
    、印章、提款卡交予詐騙集團，並告知該帳戶之提款卡及語音查詢等密碼資料，
    以利詐欺集團使用該帳戶。該詐騙集團遂推由一姓名年籍不詳之成年男子，於九
    十一年一月五日使用行動電話簡訊通知甲○○，以可參加「晚會抽獎」為由，請
    甲○○提供電話、住址等資料。甲○○不疑有詐，便將電話及住址告知該名男子
    。該名男子復於翌日電告甲○○，佯稱甲○○業已抽中由「香港馬會彩券局」提
    供，金額為三十萬港幣之獎項，並請甲○○撥打電話號碼：000000000
    00000與之聯絡。甲○○依指示打電話到上述「香港馬會彩券局」後，有一
    自稱「謝文傑主任」的成年男子佯稱：「當日晚會要義賣一百台電腦，所有義賣
    的錢將捐給慈音智障安養中心，因當晚只賣五十多台電腦，剩下四十多台電腦未
    賣出，該公司要甲○○認購一台電腦，而認購一台電腦的價值是新台幣（下同）
    一十二萬元，要甲○○與「麗桂會計事務所」聯繫相關事宜，甲○○乃續與「麗
    桂會計事務所」聯繫，由自稱「黃麗桂主任」的女子提供甲○○慈善帳戶名：「
    葉思秀」、彰化銀行台中水湳分行、帳號：0000000000000，要甲
    ○○捐贈一十二萬元，甲○○不疑有詐便依指示匯款一十二萬元到上述帳戶內（
    經警方查證上述申請資料，係葉思秀證件遺失遭歹徒冒用申請之人頭帳戶）。「
    香港馬會彩券局」該名男子續打電話與甲○○聯繫，稱甲○○獲得六合彩二千八
    百萬元之獎項，惟需繳交一成手續費才可領取獎金。甲○○遂依該名男子之指示
    ，陸續於九十一年一月十八日、二十三日在新竹市光華郵局及中國國際商業銀行
    匯款三十五萬元、十萬元、八十一萬元到「乙○○」前揭帳戶帳戶內。甲○○並
    於同月二十三日匯款四十萬元到吳雙全之帳戶（局號○○三一三三—○號、帳號
    ：0000000）內、匯款一百萬元到張智凱使用之郵局帳戶（局號：○○三
    一一九—二、帳號○三五六○五—五號）內，同月二十四日匯款五十萬元到吳雙
    全前揭帳戶內，匯款一百萬元到張智凱前揭帳戶內，共計匯款四百一十六萬元（
    吳雙全、張智凱部分，另由檢察官偵辦）。嗣因甲○○始終未能取得中獎獎金，
    並經查詢後，始悉受騙。
二、案經甲○○訴由台中市警察局第五分局報告臺灣臺中地方法院檢察署檢察官呈請
    臺灣高等法院檢察署檢察長函轉臺灣臺南地方法院檢察署檢察官偵查，為不起訴
    偵查，並經偵查終結後起訴。
      理      由
一、訊據上訴人即被告乙○○矢口否認有幫助詐欺犯行，辯稱：伊該帳戶之提款卡、
    存摺、印章均遺失，不是販賣詐騙集團，伊遺失未為報案。沒有提供該帳戶予詐
    騙集團使用云云。
二、經查：
(一)戶名：乙○○、帳號○○三一三三—○及○四一一○三—二號之帳戶，為被告所
    申辦使用一節，業據被告於原審偵審中供明在卷，並有郵政存簿儲金儲戶申請變
    更帳戶事項申請書在卷可稽（見九十二年度偵續第一三八號卷第五十三頁）。而
    告訴人甲○○於九十一年一月十八日、二十三日分別匯款三十五萬元、十萬元、
    八十一萬元至被告前揭帳戶內等情，業據告訴人於警訊時陳明在卷，並有郵政國
    內匯款執據二份、中國國際商業銀行國內匯款申請書、客戶歷史交易清單各一份
    在卷可稽（見臺灣臺中地方法院檢察署九十一年度偵字第一二一四四號卷第二十
    四至二十六頁、第三十二、三十三頁）。
(二)該帳戶提款卡之密碼被告未曾告訴他人，且係記憶於腦中，並未記載於書面上，
    為被告於原審供述明確（見一審卷第五十三頁），如非被告將該帳戶之提款卡及
    密碼告知他人，旁人當無從知悉提款卡之密碼。惟告訴人於九十一年一月十八日
    匯入之十萬元之款項，於同日即遭人以提款卡之方式將之提領殆盡，有前揭明細
    表一紙在卷可稽。從而若被告倘係不慎遺失提款卡，衡諸常情，拾得提款卡之人
    因不知提款卡密碼，亦無從利用該提款卡將告訴人匯入之款項提領一空。參以被
    告設定之提款卡密碼與其生日、國民身分證字號等數字均不相同，此觀郵局檢送
    之郵局儲金簿掛失止付申請書（見九十二年度偵續字第一三八號卷第五十二頁）
    ，亦可得知，旁人當無從知悉或猜測提款卡之密碼。是拾得被告遺失之提款卡者
    ，自無從依據被告所述一併遺失之駕照所載資料，推估被告提款卡密碼之可能。
    況告訴人係因受詐騙集團之詐術而同意匯款，且匯入被告帳戶內之數額高達一百
    二十六萬元。倘詐騙集團係隨機拾得被告遺失之提款卡，衡情當無罔顧業已花費
    大量人力、物力、時間詐得告訴人信任後，命告訴人匯款至一隨時可能因掛失止
    付而不能提領款項之帳戶內，甚或因不知提款卡密碼而無法提領詐騙所得款項之
    理？是詐騙集團於命告訴人匯款入被告前揭帳戶內時，應已確信被告該帳戶可供
    正常使用，不致因被告掛失而無法使用，且已確切知悉提款卡之密碼。而就此等
    事務之經驗法則判斷，則需被告自行提供提款卡、存摺等物，並告知提款卡密碼
    始能達成。從而堪認被告確曾交付前揭帳戶之存摺、印章、提款卡予詐騙集團以
    利其等詐騙他人財物。
(三)被告於原審偵審中雖辯稱：其存摺、印章、提款卡等物，均不慎遺失，可能遭人
    拾撿後用以不法，並非其交付予他人使用為不法之途云云。但觀被告於原審審理
    時供稱：前揭帳戶之存摺、印章、提款卡等物原置於家中，因需提領款項，始行
    攜出使用。然於攜帶外出之際，不慎遺失云云（見一審卷第五十二頁）。並於同
    日庭訊時僅承認於九十年十一月二十日申領納莉颱風住屋淹水救助金五千元後，
    在該帳戶內提領該款項。該帳戶於九十年十一月二十日之後之其他存提款項則否
    認為其所為（見一審卷第五十頁）。依被告前開供述，其應係於九十年十一月二
    十日提領前開五千元款項時，遺失存摺、印章、提款卡等物。而被告於九十年十
    一月二十日當日係以提款卡提領縣政府撥發之五千元補助款項，有中華郵政股份
    有限公司儲匯處九十三年二月二十七日儲字第二九○號檢送之前揭帳戶存提詳情
    表在卷可稽（見九十二年度偵續第一三八號卷第四十二頁）。是被告當日係以提
    款卡提領前開款項，其存摺、印章是否需一併攜帶，進而同時遺失，實非無疑。
    又被告於提領前揭款項後之九十年十二月十日復向郵局申辦使用電話語音服務申
    請書一節，有中華郵政股份有限公司儲匯處九十三年七月十三日儲字第一一○二
    號函檢送之郵政存簿儲金帳戶申請使用電話語音服務申請書一紙在卷可稽（見一
    審卷第二十四至三十一頁），被告雖否認曾申請語音服務，惟坦承該申請書上之
    字跡為其所書寫，故其否認申請語音服務，顯與事實不符，當無可採。又申辦語
    音服務，需持身分證、儲金簿、原留印鑑至連線局填具「使用電話語音服務申請
    書」後，始得申辦等情，業經中華郵政股份有限公司儲匯處前函函覆在卷明確。
    從而被告之存摺、印章至遲於九十年十二月十日申辦語音服務之際，應尚未遺失
    ，則與其前述於九十年十一月二十日提領前揭補助款後，不慎遺失云云，顯有出
    入。另郵局提供之語音服務系統其功能在於提供儲戶使用按鍵式電話辦理查詢、
    語音密碼變更、儲金簿、金融卡、存單掛失及存簿與劃撥帳戶相互間轉帳等交易
    之服務，且該服務需設定語音密碼，每一帳戶一密碼等情，亦經中華郵政股份有
    限公司儲匯處以前函函覆在卷。惟被告於審理時，始終未能指明其於申辦語音服
    務後，該帳戶內何筆款項為其所存提，換言之，被告於申辦語音服務後，竟即未
    曾使用過該帳戶，則被告特意於九十年十二月十日至郵局申辦語音服務，顯有違
    常情。再者被告於原審審理時供稱：其帳戶存摺等物，於八十八年六月二十四日
    開戶後，曾不慎遺失。嗣後於八十八年十二月辦理掛失止付時，曾發現其帳戶於
    八十八年七月十五日至同年月二十三日止，有八筆不明來源款項之存提紀錄。經
    其向郵局人員詢問後，郵局人員告知其帳戶可能遭詐騙集團利用，建議其報案處
    理等語（見一審卷第五十一頁），是被告於八十八年間即應知悉其帳戶存摺等物
    遺失，可能遭詐騙集團用以不法。需立即申報遺失停止該帳戶之使用。惟被告於
    其自述之九十年十一月二十日遺失後，竟遲遲未曾申報遺失，停止該帳戶之使用
    。是其所辯該帳戶係不慎遺失云云，自難採信。
(四)按郵局帳戶本僅供存戶存提款之用，且僅需申請人本人持相關證件即可申請，無
    庸另行花費。而使用自己名義之帳戶，其款項之轉入匯出等交易，均會留下紀錄
    ，可得事後追查等情，此乃眾所周知之事。參以前述被告八十八年間辦理掛失止
    付時，發現交易異常現象時，郵局人員曾告知交易可能係詐騙集團用以不法等情
    。堪認被告將其帳戶之存摺、印章、提款卡等物交付予他人時，當知收受其帳戶
    存摺、印章、提款卡等物者，欲持以用為不法。足認被告確有幫助他人詐欺取財
    之犯意。被告辯稱：並無幫助他人從事詐欺取財之犯罪故意云云，顯係卸責之詞
    ，當無可採。
三、核被告所為，係犯刑法第三十條第一項、第三百三十九條第一項幫助詐欺取財罪
    。被告因屬從犯，依同法第三十條第二項規定減輕其刑。原審審酌被告犯罪之動
    機、目的、手段、告訴人所受損害高達一百二十六萬元、及犯罪後否認犯行之態
    度等一切情狀，適用刑法第三百三十九條第一項、第三十條第二項（原判決誤引
    第一項前段，應予糾正）、罰金罰鍰提高標準條例第一條前段，量處有期徒刑八
    月，以資懲儆。並說明公訴意旨以被告犯罪後，飾詞狡辯，難認已有悔意為由，
    當庭求處有期徒刑一年；惟審酌被告就本件犯罪參與之程度與正犯仍有程度之差
    異，認量處上開刑度為適當。本院經核原判決認事用法，均無不合，量刑亦屬妥
    適。被告上訴否認犯罪，指摘原判決不當，為無理由，應予駁回。
四、據上論斷，應依刑事訴訟法第三百六十八條，判決如主文。
本案經檢察官劉欽銘到庭執行職務。
中  華  民  國      九十三      年      十二      月        十五        日
                                臺灣高等法院臺南分院刑事第一庭
                               審判長法官  黃    崑    宗
                                          法官  林    勝    木
                                          法官  蔡    長    林
右正本證明與原本無異。
不得上訴。
                                    法院書記官  李    培    薇
中  華  民  國      九十三      年      十二      月        十六        日
附錄本案論罪科刑法條全文：
刑法第三百三十九條第一項(普通詐欺罪)：
  意圖為自己或第三人不法之所有，以詐術使人將本人或第三人之物交付者，處五年
以下有期徒刑、拘役或科或併科一千元以下罰金。
